【裁判字號】    98,交聲,55
【裁判日期】    980507
【裁判案由】    違反道路交通管理處罰條例聲明異議
【裁判全文】
臺灣苗栗地方法院交通事件裁定         98年度交聲字第55號
原處分機關  交通部公路總局新竹區監理所苗栗監理站
異  議  人
即受處分人  甲○○
                    國民身分證.
上列異議人即受處分人因違反道路交通管理處罰條例案件，對於
原處分機關交通部公路總局新竹區監理所苗栗監理站於98年2 月
16日竹監苗字第裁54-AEX619150號裁決書之處分不服（原舉發案
號：臺北市政府警察局北市警交字第AEX619150 號），聲明異議
，本院裁定如下
    主  文
異議駁回。
    理  由
一、按汽車行駛有損毀或變造汽車牌照、塗抹污損牌照，或以安
    裝其他器具之方式，使不能辨認其牌號之情形者，處汽車所
    有人新臺幣（下同）2,400 元以上4,800 元以下罰鍰，並責
    令申請換領牌照或改正；又該法所指之車輛，係指在道路上
    以原動機行駛之汽車（包括機器腳踏車）或以人力、獸力行
    駛之車輛，故機車亦在規範範圍內，道路交通管理處罰條例
    第13條第1 款及第3 條第8 款分別定有有明文。另按汽車號
    牌不得變造損毀、塗抹或粘貼其他材料、加裝邊框或霓虹燈
    、裝置旋轉架、顛倒懸掛或以安裝其他器具之方式使不能辨
    認其牌號，並不得以他物遮蔽，如有污穢，致不能辨認其牌
    號時，應洗刷清楚，道路交通安全規則第11條第2 項亦有明
    定。
二、原處分意旨：異議人即受處分人甲○○於民國98年1 月19日
    17時20分許，騎乘車牌號碼9FY-882 號重型機車，行經臺北
    市○○路○ 段與松智路處，為臺北市政府警察局信義分局警
    備隊警員掣單舉發「以安裝其他器具之方式使不能辨認其牌
    號」違規，依道路交通管理處罰條例第13條第1 款規定舉發
    違規，異議人於應到案日期內提出陳述不服舉發，經向原舉
    發機關函查結果，仍認違規屬實，爰依道路交通管理處罰條
    例第13條第1 款暨舉發違反道路交通管理事件統一裁罰標準
    及處理細則第41條第4 項規定，裁處異議人罰鍰3,000 元整
    ，原處分並無不法等語。
三、異議意旨略以：異議人於98年1 月19日17時20分許，騎乘所
    有車號9FY-882 號機車，行經臺北市○○路○段與松智路口
    等候紅燈，被員警攔下，員警隨即在大馬路上拍照，惟當時
    所拍攝近十多張照片，最後一張非正常人看牌角度（過斜，
    測速相機亦不會以此角度拍攝），員警告知車牌會被誤認為
    「9TY－882」；異議人以正常人觀看車牌之角度拍攝相片（
    測速相機機具應也是以此正常角度），正面、左右各45度角
    ，遠近照片數張證明，公仔娃娃僅蔽一點點文字，並不影響
    正確車牌辨識，照片從各角度或遠或近的距離，均可清晰辨
    識異議人車牌為「9FY－882」；況今日科技發達，警察機關
    所使用之照相機或是攝影機均為數位化設備，更能讓影像清
    晰完整呈現，為此請求撤銷原處分云云。
四、經查：
（一）異議人即受處分人甲○○於98年1 月19日17時20分許，騎
      乘所有之車牌號碼9FY－882號重型機車，行經臺北市○○
      路○ 段與松智路處，車牌上安裝2 隻玩偶之事實，為異議
      人所不否認。臺北市政府警察局信義分局警備隊員警認異
      議人有「以安裝其他器具（裝娃娃）之方式，使不能辨認
      其牌號」之情形，違反道路交通管理處罰條例第13條第1
      款之規定，當場掣單舉發，經原處分機關依道路交通管理
      處罰條例第13條第1 款規定裁處等情，復有臺北市政府警
      察局北市警交字第AEX619150 號舉發違反道路交通管理事
      件通知單、原處分機關竹監苗字第裁AEX619150 號違反道
      路交通管理事件裁決書等各1 件及採證照片影本5 幀附卷
      可稽。又原處分機關經向原舉發機關即臺北市政府警察局
      信義分局函查上開違規事實，該局於98年2 月6 日以北市
      警信分交字第09830283500 號函覆略以：「本案係『安裝
      其他器具之方式使不能辨識號牌』攔停舉發案件，臺端於
      98年1 月19日17時20分許騎乘9FY-882 號普通重型機車行
      經本市○○路○段與松智路路口時，經本分局員警交通稽
      查發現該車輛號牌遭自行加裝公仔玩偶遮蔽，予以製單舉
      發交通違規。有關臺端陳述情節，查據舉發員警證稱，舉
      發時已照相存證，該號牌字樣已被二隻公仔玩偶遮蔽，使
      其不能辨識屬實，依法舉發並無違誤。」等語，有該局上
      開函文1 份在卷可稽，是本件違規事實，堪予認定。
（二）再者，觀諸警方與異議人各自所拍攝之照片，異議人安裝
      之玩偶確已遮住車牌號碼「9FY －882 」之英文字母「F
      」及數字「8 」；又異議人安裝之玩偶剛好在英文字母「
      F 」與數字「8 」上面，其長度亦長於英文字母「F 」與
      數字「8 」上緣，且異議人所提出之照片顯示，該玩偶在
      數字「8 」上面，無論依左右45度角或正面、正面較遠處
      觀之，看起來近似數字「0 」或「6 」，致車牌號碼確有
      不容易辨識之虞，此已非異議人所辯之拍攝角度所造成視
      覺上之差異而已，足認異議人所安裝之玩偶已影響其牌號
      之辨識，是異議人前開所辯，不足採信，其確有於上開機
      車車牌上以安裝其他器具之方式使不能辨認其牌號之違規
      事實甚明。
（三）再按道路交通管理處罰條例13條第1 款之規定，乃立法者
      為使汽車所有人就其行政法上義務之違反應負其行政處罰
      責任，以加強道路交通管理之行政目的所為之規定。而牌
      照係辨識車籍之最重要依據，為使用路人輕易知悉行駛於
      路上之車輛為何人所有，藉以保障行車安全，維護社會秩
      序；且機車所有人或機車駕駛人，為維護行駛道路之安全
      及秩序，即應注意各項機車設備功能之完善並符合法律之
      規定，故縱如異議人所述警察機關所使用之照相機或是攝
      影機均為數位化設備，並搭配功能齊全影像軟體，或有可
      能讓影像呈現，然此情並非絕對，且不能因為警方有何科
      技設備，即可以之為規避法律責任之詞，否則違法者均可
      以執法人員有現代科技設備，必能查緝，而毋庸遵守法律
      規定；況交通違規事實往往驟然而現、稍縱即逝，若車牌
      牌號無法有效清楚辨識，勢將大幅提高交通管理之行政成
      本，並嚴重削弱道路交通管理之行政效能，準此，號牌之
      懸掛應使用路人得以清楚辨識其車牌號碼方屬適法，即便
      安裝其他器具，亦應選擇不會影響、遮掩到號牌之方式（
      例如裝置在其他位置、面積較小之器具等）依前所述，異
      議人在機車牌照上安裝之器具已達不能辨認牌號之程度，
      有礙於道路交通管理機關上開行政目的之達成。本件異議
      人領有駕駛執照，其就本條之相關規定，當應知之甚稔，
      從而，本件違規明確，應依法論科。
四、綜上所述，本件異議人前開違規之事證已足堪認定，原處分
    機關依前揭道路交通管理處罰條例之規定，就異議人以安裝
    其他器具之方式不能辨識號牌事，裁處罰鍰3,000 元之處分
    ，經核並無違誤，本件異議人之異議為無理由，應予駁回。
五、據上論斷，應依道路交通案件處理辦法第19條，裁定如主文
    。
中    華    民    國    98    年    5     月    7     日
                  交通法庭    法  官   林卉聆
以上正本證明與原本無異。
如不服本裁定，應於送達後5 日內向本院提出抗告狀。
                              書記官   楊慧萍
中    華    民    國    98    年    5     月    7     日


司法院資訊處製作；財團法人民間司法改革基金會備份。
